臺灣高等法院臺中分院刑事判決　　　　100年度上易字第964號
上　訴　人　臺灣彰化地方法院檢察署檢察官
被　　　告　蕭彥男
上列上訴人因被告竊盜案件，不服臺灣彰化地方法院100年度易
字第526號，中華民國100年5月26日第一審判決（起訴案號：臺
灣彰化地方法院檢察署100年度偵字第3134號），提起上訴，本
院判決如下：
    主  文
上訴駁回。
    理  由
一、依刑事訴訟法第350條、第361條、第362條、第367條規定，
    不服地方法院之第一審判決而上訴者，須提出上訴書狀，並
    應敘述具體理由，為上訴必備之程式；其所提出之書狀未敘
    述上訴理由，或僅曾以言詞陳述上訴理由者，均應於上訴期
    間屆滿後20日內補提理由書於第一審法院。第一審法院經形
    式審查，認逾期未補提上訴理由者，應定期間先命補正；逾
    期未補正者，為上訴不合法律上之程式，應以裁定駁回。倘
    已提出上訴理由，但所提非屬具體理由者，則由第二審法院
    以上訴不合法律上之程式，判決駁回。而所謂具體理由，必
    係依據卷內既有訴訟資料或提出新事證，指摘或表明第一審
    判決有何採證認事、用法或量刑等足以影響判決本旨之不當
    或違法，而構成應予撤銷之具體事由，始克當之（例如：依
    憑證據法則具體指出所採證據何以不具證據能力，或依憑卷
    證資料，明確指出所為證據證明力之判斷如何違背經驗、論
    理法則）；倘僅泛言原判決認定事實錯誤、違背法令、量刑
    失之過重或輕縱，而未依上揭意旨指出具體事由，或形式上
    雖已指出具體事由，然該事由縱使屬實，亦不足以認為原判
    決有何不當或違法者（例如：對不具有調查必要性之證據，
    法院未依聲請調查亦未說明理由，或援用證據不當，但除去
    該證據仍應為同一事實之認定），皆難謂係具體理由，俾與
    第二審上訴制度旨在請求第二審法院撤銷、變更第一審不當
    或違法之判決，以實現個案救濟之立法目的相契合，並節制
    濫行上訴（最高法院97年度臺上字第892號判決意旨可資參
    照）。又理由是否具體，則屬第二審法院審查之範圍，不在
    命補正之列，亦即上訴書狀已記載理由，並有具體之敘述時
    ，其上訴既屬合法，第二審法院固應就其理由之是否可取，
    為實體之審理及判斷；如認其上訴書狀雖記載理由，但並未
    具體敘述時，則無須再命補正，可逕認其上訴不合法，以判
    決駁回之（參見法院辦理刑事訴訟案件應行注意事項第162
    點）。
二、檢察官上訴意旨略以：按刑事審判旨在實現刑罰權之分配正
    義，故法院對於有罪被告之科刑，應符合罰刑相當之原則，
    使輕重得宜，罰當其罪，此所以刑法第57條明定科刑時，應
    審酌一切情狀，尤應注意該條所列十款事項，以為科刑輕重
    之標準，並賦予法院裁量權。而判決於科刑之理由，如僅載
    稱審酌刑法第57條所規定一切情狀，因如此記載，僅為法律
    抽象之一般規定，並未說明各該事項之具體情形，其量刑是
    否妥適無從據以斷定，自有判決理由未備之違法。又如何量
    定其刑及是否宣告緩刑，固屬實體法上賦予法院得為自由裁
    量之事項，但此項裁量權之行使，並非得以任意或自由為之
    ，仍應受一般法律原則之拘束，即必須符合所適用法律授權
    之目的，並受法律秩序之理念、法律感情及慣例等所規範。
    若違反比例原則、平等原則時，得認係濫用裁量權而為違法
    （最高法院91年度台上字第5295號判決意旨參照）。又按刑
    罰之量定，固屬法院自由裁量之職權行使，惟刑事審判之量
    刑，在於實現刑罰權之分配的正義，故法院對科刑判決之被
    告量刑，應符合罪刑相當原則，使罰當其罪，以契合人民之
    法律感情，此所以刑法第57條明定科刑時應審酌一切情狀，
    尤應注意該條所列各款情形，以為科刑輕重之標準，亦有最
    高法院92年度台上字第3268號判決可為依循。查被告前有多
    次竊盜前科，素行不佳，對於遭法院判刑亦乏警惕之心，猶
    為本件15次加重竊盜犯行，原審未審酌及此，僅各量處如附
    表所示刑度，並僅定應執行刑有期徒刑2年，量刑顯然過輕
    ，難收警懲之效，不符罪刑相當原則，有量刑失當之違誤，
    判決難認妥適，應撤銷原判決，宣告被告有期徒刑3年以上
    之刑度云云。
三、按刑罰之量定，屬法院自由裁量之職權行使，應審酌刑法第
    57條所列各款事由及一切情狀，為酌量輕重之標準，並非漫
    無限制；量刑輕重係屬事實審法院得依職權自由裁量之事項
    ，苟已斟酌刑法第57條各款所列情狀而未逾越法定刑度，不
    得遽指為違法；且在同一犯罪事實與情節，如別無其他加重
    或減輕之原因，下級審量定之刑，亦無過重或失輕之不當情
    形，則上級審法院對下級審法院之職權行使，原則上應予尊
    重（最高法院72年臺上字第6696號、75年臺上字第7033號判
    例及85年度臺上字第2446號判決意旨參照）。原審以被告犯
    罪事證明確，又被告前經有期徒刑宣告及執行完畢之情形，
    有臺灣高等法院被告前案紀錄表可按，其於有期徒刑執行完
    畢後，五年以內故意再犯本件有期徒刑以上之罪，構成累犯
    ，均應依刑法第47條第1項規定予以加重其刑；被告在有偵
    查犯罪職權之機關或個人發覺其犯罪前，自動向承辦警員自
    首其竊盜之犯行，所為合於自首之要件，爰刑法第62條前段
    之規定，各予以減輕其刑，並依刑法第71條第1項之規定，
    先加後減之。復審酌被告正值青壯年，不思以正當途徑掙取
    金錢，圖以不勞而獲之方式獲取財物，犯罪動機及目的均非
    良善，復以攜帶兇器之方式竊盜財物，對被害人之人身安危
    及財產之危害，與社會秩序安寧之維護，具有潛在威脅，惡
    性較普通竊盜更為重大，復未與被害人達成和解，且前有多
    項竊盜前科，有上開前案紀錄表附卷可稽，顯見上開刑罰，
    實難收警惕之效，本不得輕縱；惟斟酌本件犯行，俱為被告
    主動供出，均符合自首之要件，有效節省司法資源，堪認其
    良心未泯，犯後均坦承犯行，態度良好及被害人所受損失等
    一切情狀，分別量處如附表所示之刑，並定其應執行之刑為
    有期徒刑2年，及諭知以新臺幣1,000元折算1日為易科罰金
    之折算標準。原審顯係本於被告之責任為基礎，具體斟酌並
    詳載刑法第57條所列情形而為量定，並未偏執一端，而有失
    之過輕之情事，依上開最高法院判例、判決意旨，不得遽指
    為違法。
四、綜上所述，本院依形式上觀察認原審判決認事用法並無違法
    或不當之處，量刑亦屬妥適，上訴理由並未依據卷內既有訴
    訟資料或提出新事證，指摘或表明第一審判決有何採證認事
    、用法或量刑等足以影響判決本旨之不當或違法，而構成應
    予撤銷之具體事由，自非屬得上訴第二審之具體理由。依上
    揭法律規定及判決意旨，檢察官提起之第二審上訴不合法律
    上程式，爰不經言詞辯論，判決駁回其上訴。
五、據上論斷，應依刑事訴訟法第367條前段、第372條，判決如
    主文。
中    華    民    國    100    年    7    月    25    日
            刑事第十庭    審判長法  官  江  錫  麟
                                法  官  陳      葳
                                法  官  紀  文  勝
以上正本證明與原本無異。
不得上訴。
                                書記官  吳  姁  穗
中    華    民    國    100    年    7    月    25    日